【裁判字號】    96,交易,69
【裁判日期】    970204
【裁判案由】    過失致死
【裁判全文】
臺灣宜蘭地方法院刑事判決              96年度交易字第69號
公  訴  人  臺灣宜蘭地方法院檢察署檢察官
被      告  甲○○
上列被告因過失致死案件，經檢察官提起公訴（九十六年度偵字
第二０九四號），被告為有罪之陳述，爰依簡式審判程序判決如
下：
    主  文
甲○○因過失致人於死，處有期徒刑壹年，減為有期徒刑陸月，
如易科罰金，以新臺幣壹仟元折算壹日。
    事  實
一、甲○○自民國九十五年十月十八日凌晨一時十分許起，夥友
    飲酒至同日四時二十分後，明知其未考領得機車駕駛執照，
    且飲酒後已達不能安全駕駛安全動力交通工具之程度，猶仍
    騎乘車牌號碼Ｋ七Ｗ─八八七號機車返家而沿宜蘭縣冬山鄉
    ○○路○段三七八巷由南往北方向行駛，並於同日凌晨五時
    三十分許途經該路段一五一號旁時，本應注意車輛交會時，
    會車相互之間隔不得少於半公尺，且當時天候晴有暮光，該
    路段屬直路，路面乾燥無缺陷或障礙物，視距良好，依其智
    識、能力均無不能注意之情形，竟因其未考領得駕駛執照及
    飲酒後注意程度與安全駕駛能力已顯然降低，復疏未注意會
    車時保持安全間隔，以致撞及對向由黃阿樹騎乘之自行車，
    造成黃阿樹人車倒地而受有頭部外傷併左側硬腦膜下出血、
    頭皮撕裂傷、腹部鈍傷併右腎創傷等傷害及舊有之冠心病、
    陳舊性心肌梗塞與週邊動脈阻塞疾病、肺水腫等疾病，經送
    醫急救後住院治療，仍於延至九十六年二月十九日不治死亡
    。甲○○則於肇事後，於有偵查犯罪職權之機關即宜蘭縣警
    察局羅東分局順安派出所員警於當日凌晨五時三十五分許趕
    抵現場，尚不知何人為肇事者前，即當場向員警坦承肇事而
    自首接受訴追、裁判，嗣於同日九時四十四分許，再由警對
    之實施酒精濃度測試而測得其呼氣中酒精高達每公升零點六
    九毫克（此部分涉犯公共危險案件，另經本院判處有期徒刑
    二月確定）。
二、案經甲○○隆自首暨臺灣宜蘭地方法院檢察署檢察官據報相
    驗後自動檢舉偵查起訴。
    理  由
一、上開事實，迭據被告甲○○自警詢至偵審中到庭坦承不諱，
    並有道路交通事故調查報告表(一)、(二)及道路交通事故現場圖
    各一份暨現場與車損照片共十五幀在卷可稽。又被害人黃阿
    樹確因本件車禍事故受有頭部外傷併左側硬腦膜下出血、頭
    皮撕裂傷、腹部鈍傷併右腎創傷等傷害及舊有之冠心病、陳
    舊性心肌梗塞與週邊動脈阻塞疾病、肺水腫等疾病，經送醫
    急救並住院治療後，仍於延至九十六年二月十九日不治死亡
    等情，則有財團法人羅許基金會羅東博愛醫院與長庚紀念醫
    院出具之診斷證明書存卷足參，亦經臺灣宜蘭地方法院檢察
    署檢察官督同法醫相驗屬實，並製有勘驗筆錄、相驗屍體證
    明書及驗斷書附卷可憑。另依卷附道路交通事故調查表(一)、
    (二)所載，本件車禍事故發生時，天候晴有暮光，該路段為直
    路，路面乾燥無缺陷或障礙物，視距良好，依被告之智識、
    能力皆無不能注意之情形，竟因被告尚未考領駕駛執照且於
    飲酒後注意程度與安全駕駛能力顯然降低及疏未注意會車時
    保持安全間隔以致肇事，當屬本件車禍之肇事原因之一無誤
    ，臺灣省基宜區車輛行車事故鑑定委員會亦同此認定，此見
    卷附該會九十六年五月二日基宜鑑字第０九六五００一００
    一號函附之鑑定意見書即明。至被害人黃阿樹之死亡結果乃
    肇因於本件車禍事故如前述，是被告之過失行為與被害人之
    死亡結果間，顯具相當因果關係甚明。綜上各情，被告無照
    且於酒後已達無法安全駕駛車輛之程度，猶率然騎車上路以
    致肇事，並因而造成被害人死亡之事實已臻明確，犯行洵堪
    認定，應予依法論科。
二、按汽車交會時，會車相互之間隔不得少於半公尺，道路交通
    安全規則第一百條第一項第五款定有明文。是核被告甲○○
    酒後駕車肇事因而導致被害人黃阿樹死亡之所為，係刑法第
    二百七十六條第一項之過失致死罪。又依道路交通管理處罰
    條例第八十六條第一項明定「汽車駕駛人，無駕駛執照駕車
    、酒醉駕車、吸食毒品或迷幻藥駕車、行駛人行道或行經行
    人穿越道不依規定讓行人優先通行，因而致人受傷或死亡，
    依法應負刑事責任者，加重其刑至二分之一」，被告所犯前
    述過失致死罪行，應再依道路交通管理處罰條例第八十六條
    第一項規定加重其刑。惟被告肇事後，在有偵查犯罪職權之
    機關即宜蘭縣警察局羅東分局順安派出所員警於當日凌晨五
    時三十五分許趕抵現場，尚不知何人為肇事者前，即當場向
    員警坦承肇事而自首接受訴追、裁判等情，有警製道路交通
    事故肇事人自首情形紀錄表在卷可考，是依刑法第六十二條
    前段規定予以減輕其刑，並依法先加後減之。爰審酌被告無
    照且酒後駕車肇致被害人死亡，其過失程度及犯罪情節均非
    輕微，更於九十六年八月二十日與被害人家屬和解成立後，
    迄今皆未支付任何賠償金等情事，佐以其坦承犯行及素行、
    智識程度、犯後態度等一切情狀，量處如主文所示之刑。末
    以被告行為後，中華民國九十六年罪犯減刑條例業於九十六
    年七月四日制定公布，並於同月十六日施行，是依該條例第
    二條第一項第三款規定，被告所犯本件過失致死罪行乃於九
    十六年四月二十四日前所犯，復無同條例第三條第一項第十
    五款所列不予減刑等情，應依該條例減刑如主文，併就減刑
    後之宣告刑，併予諭知易科罰金之折算標準如主文。
據上論斷，應依刑事訴訟法第二百七十三條之一第一項、第二百
八十四條之一、第二百九十九條第一項前段，刑法第二百七十六
條第一項、第四十一條第一項、第六十二條前段，刑法施行法第
一條之一第一項、第二項前段，道路交通管理處罰條例第八十六
條第一項，中華民國九十六年罪犯減刑條例第二條第一項第三款
、第七條、第九條，判決如主文。
本案經檢察官賴淑萍到庭執行職務
中    華    民    國    97    年    2     月    4     日
                  交通法庭法  官  陳嘉年
以上正本證明與原本無異。
如不服本判決應於收受本判決後10日內向本院提出上訴書狀，並
應敘述具體理由。若未敘述理由者，應於上訴期間屆滿後20日內
向本院補提理由書狀(均須按他造當事人之人數附繕本)。
                          書記官  葉瑩庭
中    華    民    國    97    年    2     月    4     日
附錄本案論罪科刑法條全文
刑法第二百七十六條第一項
因過失致人於死者，處二年以下有期徒刑、拘役或二千元以下罰
金。


司法院資訊處製作；財團法人民間司法改革基金會備份。
